【裁判字號】    89,交上更(一),332
【裁判日期】    891002
【裁判案由】    過失致死
【裁判全文】
臺灣高等法院臺南分院刑事判決        八十九年度交上更(一)字第三三二號 Ｃ
      上  訴  人
      即  被  告  戊  ○  ○
      選任辯護人  翁  瑞  昌  律師
右上訴人因過失致死案件，不服臺灣嘉義地方法院八十六年度交訴字第六六號，中華
民國八十六年十二月三十一日第一審判決（起訴案號：臺灣嘉義地方法院檢察署八十
六年度偵字第七三○三號）提起上訴，經判決後，由最高法院第一次發回更審，本院
判決如左：
      主      文
原判決撤銷。
戊○○過失致人於死，累犯，處拘役伍拾日，如易科罰金，以參佰元折算壹日。
      事      實
一、戊○○曾於民國八十六年五月十九日因傷害罪，經臺灣雲林地方法院判處有期徒
    刑二月，如易科罰金以三百元折算一日確定，並於八十六年六月十二日執行完畢
    ，猶不知審慎，其為寶第燈飾有限公司（以下簡稱寶第公司）之技術員，竟於八
    十六年十月十五日下午四時十分許，因該公司之司機請假，臨時由其駕駛寶第公
    司所有ＳＦ─四九三五號自用廂型小客貨車，沿嘉義縣民雄鄉○○村○○路往菁
    埔村，未劃分快慢車道之鄉道，由中和往菁埔方向，東向西行駛，途中其應注意
    車前狀況，並隨時採取必要之安全措施，且當時並無使其不能注意之情形，詎其
    竟疏未為此注意，適有張育淺騎ＬＳＫ─八九七號重機車，沿該鄉道同向行駛在
    前，戊○○正加速欲超越該機車，而斯時張育淺之機車，則未在同車道靠右行駛
    ，竟斜向駛往來向車道之路邊，戊○○見狀往左閃避不及，撞倒該機車，致張育
    淺倒地，頭顱外傷、頭顱內出血受重傷，送醫不治死亡。戊○○肇事後警察機關
    未發覺前隨即委請適於現場經過之乙○○代為向菁埔派出所報案。
二、案經被害人張育淺之子丁○○訴請臺灣嘉義地方法院檢察署檢察官偵查起訴。
      理      由
一、右揭車禍之事實，業據被告戊○○於警訊、偵查中，原審及本院審理時供承不諱
    ，核與卷附道路交通事故調查報告表所載車禍現場圖情形相符，並有現場照片四
    張在卷可資佐證，而被害人張育淺確因本件車禍致死，並經臺灣嘉義地方法院檢
    察署檢察官督同檢驗員相驗屬實，有勘驗筆錄、相驗屍體證明書及驗斷書在卷可
    按。
二、按汽車行駛時，駕駛人應注意車前狀況，並隨時採取必要之安全措施，此為道路
    交通安全規則第九十四條第三項所明定。經查：被告駕駛自用小客貨車，行經上
    開路段，理應注意及此，而依卷附道路交通事故調查報告表之記載，當時道路狀
    況良好，並無使被告不能注意之情事，被告竟疏未注意而撞倒被害人之機車，致
    其倒地傷重死亡，有違上揭法令之規定，應為肇事原因，其應負過失罪責甚明。
    雖被害人張育淺騎ＬＳＫ─八九七號重機車，行經前開未劃分快慢車道之道路，
    未靠右行駛，有違道路交通安全規則第九十九條第一項第一款規定，亦與有過失
    ，但被告仍難辭過失之責。又本件經本院前審送台灣省嘉雲區車輛行車事故鑑定
    委員會鑑定結果，認定被告駕駛自小客貨車，未注意車前狀況，為肇事次因，有
    八十七年四月十六日嘉鑑字第八七一九九號函附卷可稽。則被告之過失行為與被
    害人之死亡結果間，具有相當因果關係，亦屬明確。本件事證已臻明確，被告過
    失致死犯行，堪予認定。
三、被告蘇必動上訴意旨以伊係技術員不是外務員，不是業務過失，且係由其託人報
    案等語置辯，雖被告於警訊偵查中供稱伊當天係開公司車輛送貨，惟查，被告係
    寶第公司技術員，於寶第公司負責裝配燈飾，平常並不開車，當天適因公司司機
    請假，臨時由伊駕駛小貨車運送貨物肇禍，業據證人即該公司負責人陳宗成及司
    機甲○○於本院審理中到庭證述明確，是故被告僅係因司機請假臨時需要送貨而
    開車，自難認開車係其附隨業務，被告所辯自堪採信。又戊○○肇事後警察機關
    未發覺前隨即委請適於現場經過之乙○○代為向菁埔派出所報案等情，並據證人
    即到現場處理本件車禍之員警丙○○及乙○○到庭結證甚詳，被告辯稱伊係於犯
    罪未發覺前向該管公務員自承犯罪而受裁判，自屬實情。
四、核被告所為係犯刑法第二百七十六條第一項之過失致人於死罪，公訴人認係犯刑
    法第二百七十六條第二項之業務過失致人於死罪，尚有未洽，起訴法條應予變更
    。復查被告曾於八十六年五月十九日因傷害罪，經臺灣雲林地方法院判處有期徒
    刑二月，如易科罰金以三百元折算一日確定，並於八十六年六月十二日執行完畢
    ，此有臺灣嘉義地方法院檢察署刑案資料查註紀錄表在卷可稽，其於五年之內，
    再犯本件有期徒刑以上之罪，為累犯，應依刑法第四十七條之規定加重其刑。又
    被告肇事後犯罪未發覺前隨即委請適於現場經過之乙○○代為向菁埔派出所報案
    自承肇事而受裁判，自應依刑法第六十二條之規定減輕其刑，並依刑法第七十一
    條第一項先加後減。原審因認被告犯行罪證明確予以論科固非無見，惟查原審疏
    未詳查，遽依業務過失論處，自有未當，又其於犯罪未發覺前自首接受裁判，未
    依自首規定減輕其刑，亦有違誤，被告上訴意旨指摘原判決不當，為有理由，自
    應由本院撤銷改判。爰審酌被告僅係本件肇事之次因、犯罪後已坦承犯行知所悔
    改之態度，及已與被害人之家屬達成民事損害賠償之和解並已賠償，有和解書乙
    份附卷足憑等一切情狀，量處拘役伍拾日，併諭知易科罰金之折算標準。
據上論結，應依刑事訴訟法第三百六十九條第一項前段、第三百六十四條、第二百九
十九條第一項前段、第三百條，刑法第四十七條、第二百七十六條第一項、第六十二
條、第四十一條，罰金罰鍰提高標準條例第一條前段、第二條判決如主文。
本案經檢察官王碧霞到庭執行職務。
中    華    民    國      八十九      年      十      月      二        日
                                  臺灣高等法院臺南分院刑事第四庭
                                      審判長法官  陳    義    仲
                                            法官  徐    財    福
                                            法官  宋    明    蒼
右正本證明與原本無異。
不得上訴。
                                      法院書記官  余    素    美
中    華    民    國      八十九      年      十      月     四         日
附錄本案論罪科刑法條全文：
刑法第二百七十六條第一項：因過失致人於死者，處二年以下有期徒刑、拘役或二千
                          元以下罰金。


司法院資訊處製作；財團法人民間司法改革基金會備份。
